臺灣高雄地方法院刑事判決　　　　　　　　　　　　　九十一年度訴字第三三六號
　　公　訴　人　臺灣高雄地方法院檢察署檢察官
　　選任辯護人　何俊墩
　　　　　　　　李玲玲
　　　　　　　　李宏文
右列被告因殺人未遂案件，經檢察官提起公訴（九十年度偵字第二三四七七號），本
院判決如左：
    主  文
甲○○○○ BERNARDO傷害人之身體，處有期徒刑壹年。
    事  實
一、甲○○○○ BERNARDO為菲律賓籍申請來台工作之勞工，於民國九十年十二月十五日下
    午六時三十分許，在高雄縣永安鄉○○路附近，本欲找商家剪髮，但因人多作罷
    ，彼時見乙○○所駕駛之車號ＺＨ—三二八號休旅車行經該處，乃央請蔡女讓其
    搭便車前往高雄縣岡山鎮，乙○○因其一再央求，遂答應搭載甲○○○○ BERNARDO前
    往高雄縣岡山鎮（甲○○○○ BERNARDO則乘坐於駕駛座正後方），而於途經高雄縣岡
    山鎮「太上皇清粥小菜」後方路段時，甲○○○○ BERNARDO思及在乙○○所看顧之電
    玩店中輸錢，遂要求乙○○停車，意圖教訓乙○○，以雙手勒住蔡乙○○脖子，
    之後乙○○掙扎到後座且大聲喊叫，引起甲○○○○ BERNARDO極度驚恐，進而萌生傷
    害之犯意，取出身上置放預備剪髮之剪刀一把，左手勒住乙○○脖子，右手持剪
    刀橫刺乙○○胸部，復以剪刀攻擊乙○○多次，嗣乙○○持續大喊，甲○○○○
    BERNARDO心慌，隨即趴往駕駛座欲駕車駛離，乙○○即趁機逃下車，大聲呼喊求
    救，甲○○○○ BERNARDO為避免乙○○大聲喊叫，又基於同上傷害犯意，持剪刀對受
    傷於地面匍匐之乙○○背部接續追刺多刀，使乙○○總共受有頸部表淺傷（三公
    分）一處、左胸部刺裂傷一處、右腋下一公分傷口二處、右手臂一公分傷口一處
    、背部刺傷傷口多處等傷害。嗣因路人發現有異陸續圍觀過來，甲○○○○ BERNARDO
    見狀遂逃離現場，後並自行至岡山分局壽天派出所投案。
二、案經乙○○訴請高雄縣警察局岡山分局報請臺灣高雄地方法院檢察署檢察官偵查
    起訴。
    理  由
一、訊據被告甲○○○○ BERNARDO對於在上開休旅車後座，以左手勒住乙○○脖子，右手
    持剪刀橫刺乙○○胸部，又以剪刀繼續攻擊乙○○多次，嗣於乙○○趁機逃下車
    時，再持剪刀對乙○○背部接續追刺多刀之事實坦承不諱，核與被害人乙○○指
    訴之情節大致相符，復有高雄縣立岡山醫院診斷證明書、驗傷診斷書各一紙及照
    片三張附卷可稽。公訴意旨雖以被告手戴白手套、預藏剪刀，並持剪刀砍刺告訴
    人脖子、胸部、背等重要部位，致告訴人脖子頸部表淺傷長三公分，胸部受有撕
    裂傷，右前胸一公分傷口則有二處，右手有一公分傷口一處，另外背部傷口則有
    多處，且告訴人逃下車後復持剪刀猛刺等情為論據，因認被告有殺人之犯意，所
    為係犯殺人未遂罪嫌云云，然為被告所否認，辯稱：伊僅意欲教訓告訴人，無殺
    人之犯意等語。經查：（一）按「殺人罪與傷害罪之區別，本視加害人有無殺意
    為斷。」且「殺人未遂罪之成立，以有戕害他人生命之故意，著手於刺殺之實行
    而未發生死亡之結果為要件。故行為人是否具有殺人之故意，加害時所用器具，
    被害人受傷多寡以及受傷部位是否為致命之處，有時雖可藉為認定有無殺意之心
    證，但究不能據為絕對之標準，尚須就行為人主觀犯罪認識與客觀犯罪事實，參
    酌社會上一般經驗法則論理為斷。」最高法院四十七年台上字第六五九號判例及
    最高法院八十四年度台上字第四○三號判決，均同此見解。申言之，加害人之行
    為，究屬基於殺人之犯意抑或僅係傷害之故意，實應深入觀察加害人與被害人之
    關係、衝突之起因、行為當時所受刺激、加害人下手之輕重、被害人受傷情形及
    加害人事後態度等各項因素予以綜合評析，合先述明。（二）本件被告攻擊告訴
    人之原因，係因被告於告訴人所經營之電動玩具店輸錢，致被告心生不滿等情，
    除為被告所自承外（見本院九十一年三月十二日訊問筆錄），被害人於九十年十
    二月二十八日接受偵訊時陳述：我跟他根本沒仇，他為什麼要這樣殺我等語（見
    偵卷第十六頁）；於本院調查時，亦到庭陳述：（知道為何要殺妳？）不知道等
    語（見本院九十一年二月五日訊問筆錄），顯見被告與告訴人並無深仇大恨，難
    認被告有何殺害告訴人之動機，況告訴人於偵、審中亦一再迭稱被告砍刺後中途
    有趴向前座之事實，若謂被告確有致人於死之犯意，焉會於中途停止殺人之行為
    ，是應認其僅具有傷害之犯意。（三）依卷附告訴人之驗傷診斷書記載，告訴人
    固受有頸部表淺傷（三公分）一處、左胸部刺裂傷一處、右腋下一公分傷口二處
    、右手臂一公分傷口一處、背部刺傷多處等傷害，惟上揭傷勢大抵為皮肉之外傷
    ，並無致命之危險，若被告有殺人之犯意，以其年輕力壯之身材，縱告訴人身穿
    長袖衣物，渠所受之傷害，應非僅止於此。從而，由上開被告下手尚非嚴重一節
    觀之，應認被告僅意在教訓傷害告訴人而已，並未具有殺人之犯意。（四）再依
    卷附之類似案發時被告所持之剪刀觀之，其刀身處（即刀柄除外）僅約十公分，
    極難致人於死，苟被告係預謀殺害告訴人，應會藏置尖銳之刀器，而非預藏上開
    不具大殺傷力之剪刀，被告辯稱：上開剪刀僅係預備剪髮用，而非藏置預謀殺害
    告訴人一情，應屬可採。（五）被告固於告訴人受傷逃下車後，猶追刺告訴人背
    部多下，惟以被告成年之智識程度而言，當知以上開剪刀刺擊告訴人背部，並無
    法致人於死，可見其尚無致告訴人於死之決心，是亦難僅以被告有追刺告訴人背
    部之行為，即認其有殺害告訴人之犯意。綜上所述，被告辯稱僅係欲教訓告訴人
    ，並無殺害之犯意等語，應可採信。事證明確，被告傷害犯行，應堪認定。
二、核被告所為係犯刑法第二百七十七條第一項之普通傷害罪，公訴意旨認被告係犯
    殺人未遂罪，容有誤會，已如前述，惟起訴事實同一，應依法變更起訴法條。爰
    審酌被告僅因不滿在告訴人看顧之電動玩具店輸錢，即持剪刀刺傷告訴人多處，
    實不足取，且事後未與告訴人和解，賠償告訴人損失，案發後自行投案及犯後態
    度良好等一切情狀，量處如主文所示之刑。至被告作案用之剪刀一支，固為被告
    供本件犯罪所用之工具，惟因未扣案，為免日後執行困難，爰不另為沒收之諭知
    ，附此敘明。
據上論斷，應依刑事訴訟法第二百九十九條第一項前段、第三百條，刑法第二百七十
七條第一項，罰金罰鍰提高標準條例第一條前段，判決如主文。
本案經檢察官陳建和到庭執行職務。
中    華    民    國    九十一    年      四      月        十二        日
                                  臺灣高雄地方法院刑事第六庭
                                      審判長 法  官     趙家光
                                             法  官     邱明弘
                                             法  官     邱泰錄
右正本證明與原本無異。
如不服本判決，應於判決送達後十日內，向本院提出上訴狀。
                                             書記官     林慧君
中    華    民    國      九十一      年      四      月      十二      日
中華民國刑法第二百七十七條
 (普通傷害罪)
傷害人之身體或健康者，處三年以下有期徒刑、拘役或一千元以下罰金。
犯前項之罪因而致人於死者，處無期徒刑或七年以上有期徒刑；致重傷者
，處三年以上十年以下有期徒刑。
